【裁判字號】    89,上易,31
【裁判日期】    890229
【裁判案由】    侵占
【裁判全文】
臺灣高等法院花蓮分院刑事判決            八十九年度上易字第三一號
    上訴人即被告  甲○○
    選 任辯護 人  吳漢成
右列上訴人即被告因業務侵占案件，不服臺灣臺東地方法院八十八年度易字第三八九
號八十八年十一月卅日第一審判決，（起訴案號：臺灣臺東地方法院檢察署八十八年
度偵字第二二九號），提起上訴，本院判決如左：
    主  文
原判決撤銷。
甲○○意圖為自己不法之所有，以詐術使人將本人之物交付，處有期徒刑陸月。緩刑
年。
    事  實
一甲○○平日經營仲介代放款業務，民國( 下同 )八十五年十一月間因乙○○急需資
  金，而由甲○○仲介乙○○向金主陳武春借款，雙方透過仲介人甲○○約定由陳武
  春借款新台幣（下同）一百萬元與乙○○，月息二分（即二萬元），乙○○則以其
  所有座落於台東市○○街三九七號土地及房屋設定一百二十萬元之抵押權予陳武春
  之子陳智欽，乙○○並據以按月開立二萬五千元之支票予甲○○，以為上開借款之
  月息二萬元及甲○○仲介之酬庸五千元，未料甲○○於八十七年一月間因個人債務
  問題，竟意圖為自己不法之所有，明知金主陳武雄並未要求乙○○還錢，而向乙○
  ○騙稱：金主現在急著要用錢，希望乙○○將債務儘速還清等語，使乙○○陷於錯
  誤，雖有經濟上之困難，仍不疑有他而交付發票日分別為八十七年二月二十日、三
  月二十日、四月二十日、五月二十日及六月二十日之面額二十二萬元、二十一萬五
  千元、二十一萬元、二十萬五千元、二十萬元之支票五張，共計一百零五萬元之支
  票給甲○○，作為償還上述一百萬元債務及利息之用，甲○○持有該五張支票後，
  並未依乙○○所託代為還清其所欠債務，反而將支票據以提領之現金一百零五萬元
  予以挪用，於乙○○以為已還清債務而要求甲○○代為辦理抵押權塗銷登記時，甲
  ○○還以先行保留，將來如需資金可再行借款為由而拖延未辦理，直至乙○○頻頻
  催促，甲○○始坦承已將乙○○還款金額花用殆盡。
二案經被害人乙○○訴請臺灣臺東地方法院檢察署檢察官偵查起訴。
    理  由
一訊據上訴人即被告甲○○固坦承於上開時、地挪用乙○○償還債務所交付之支票面
  額共計一百零五萬元，惟仍辯稱：因乙○○開票給她後還有向她調錢，她當時又因
  被人倒債週轉不靈，才會將乙○○要還金主的錢拿來挪用云云，惟查，八十七年一
  月間，金主陳武春並未要求告訴人乙○○還錢，甲○○卻向乙○○騙稱金主急著用
  錢，因而取得乙○○用以還款之支票五張面額共計一百零五萬元後，均挪為己用，
  使告訴人仍積欠債權人陳武春一百萬元之債務及按月計算之利息，並且還不能塗銷
  用以擔保債務之抵押權設定登記等事實，除據被告坦承不諱外，並據告訴人指訴綦
  詳，核與證人即告訴人之債權人陳武春結證所述之情節相符，並有乙○○所交付之
  支票五紙影本、土地及建物改良物登記謄本影本附卷可為憑據，雖被告另辯稱告訴
  人一直都還有向被告調錢，並提出告訴人之調錢記錄附卷以為佐證，但被告亦自承
  告訴人乙○○每次調錢都有開票並都有兌現，帳目均有結清並無任何拖欠之情，因
  此被告與告訴人此部分之金錢往來，並無解於被告成立詐欺之犯行，是被告於本院
  所為之辯解，均係事後推卸責任之詞，並不足採，事證已臻明確，被告犯行堪以認
  定。
二查被告甲○○平日經營仲介貸放款業務，竟意圖為自己不法之所有，以詐騙手段，
  使告訴人乙○○陷於錯誤，將還債之支票交付給甲○○委託其還清債務，甲○○因
  此得將支票提示所領得之金額一百零五萬元全數予以挪用，核被告所為，係犯刑法
  第三百三十九條第一項之詐欺罪，公訴人以侵占罪名起訴( 起訴書有論及詐欺之基
  本事實 )，尚有未洽，起訴法條，應予變更，原審予以論罪科刑，固非無見，惟併
  論詐欺及侵占二罪名，核與犯罪事實有誤，被告之上訴意旨指摘原判決不當，為有
  理由，應予撤銷改判。爰審酌被告利用告訴人之信賴，而陷告訴人於經濟上之困境
  ，犯罪後已坦承犯行，並已與告訴人和解，分期償還欠款中，有和解書附卷可稽等
  一切情狀，量處如主文第二項所示之刑。末查被告未曾受有期徒刑以上刑之宣告，
  有被告前科調查表附卷可稽，本院審理中，已分期履行和解條件，被害人亦到庭表
  示願予寬恕，不希望令其入監，以免影響被告之償還欠款能力，本院思慮及此，認
  所宣告之徒刑以暫不執行為適當，爰併予宣告緩刑三年，以勵自新。
據上論斷，應依刑事訴訟法第三百六十九條第一項前段、第三百四十四條、第二百九
十九條第一項前段、第三百條，刑法第三百三十九條第一項、第七十四條第一款，罰
金罰鍰提高標準條例第一條前段，判決如主文。
本案經檢察官翟光軍到庭執行職務。
中    華    民    國      八十九      年      二        月    廿九      日
                             審判長法官  吳  鴻  章
                                   法官  莊  謙  崇
                                   法官  黃  永  祥
右正本證明與原本無異。
本件不得上訴。
     書記官  洪  瑞  河
中    華    民    國      八十九      年      二        月    廿九      日


司法院資訊處製作；財團法人民間司法改革基金會備份。
